臺灣臺中地方法院民事判決
111年度勞訴字第55號
原      告  陳澄裕  
被      告  京宇屋海鮮有限公司

法定代理人  林銘達    

訴訟代理人  陳維鎧律師
上列當事人間請求給付工資等事件，本院於民國111年4月12日言
詞辯論終結，判決如下：
    主  文
一、被告應給付原告新臺幣肆拾陸萬貳仟捌佰貳拾元及自民國一
    百一十年八月十二日起至清償日止，按週年利率百分之五計
    算之利息。
二、被告應提繳新臺幣壹拾貳萬零柒拾肆元至原告設於勞動部勞
    工保險局之勞工退休金個人專戶。
三、原告其餘之訴駁回。
四、訴訟費用由被告負擔十分之九，餘由原告負擔。
五、本判決第一項得假執行；但被告如以新臺幣肆拾陸萬貳仟捌
    佰貳拾元為原告預供擔保，得免為假執行。
六、本判決第二項得假執行；但被告如以新臺幣壹拾貳萬零柒拾
    肆元為原告預供擔保，得免為假執行。
七、原告其餘假執行之聲請駁回。
    事實及理由
一、原告主張：原告自民國102年10月7日起至110年5月31日止，
    受僱於被告擔任廚師，每月工資為新臺幣（下同）46,000元
    。惟被告尚積欠原告110年5月份工資差額16,873元、休息日
    延長工時工資257,347元、國定假日未休工資121,385元及特
    別休假未休工資111,933元，且未按月足額提繳退休金至原
    告設於勞動部勞工保險局之勞工退休金個人專戶（下稱勞退
    專戶），被告應提繳120,074元至原告之勞退專戶。爰依兩
    造間之勞動契約、勞動基準法（下稱勞基法）第24條第2項
    、第38條、第39條、勞工退休金條例（下稱勞退條例）第31
    條第1項規定提起本件訴訟等語，並聲明：㈠被告應給付原告
    507,538元及自110年8月11日勞資爭議調解會議翌日起至清
    償日止，按週年利率百分之5計算之利息。㈡被告應提繳120,
    074元至原告之勞退專戶。㈢願供擔保請准宣告假執行。
二、被告則以：被告給付原告之薪資結構中，包括底薪、延長工
    時、休假日及特別休假未休之工資，原告不得再請求被告給
    付，且被告係依底薪發給110年5月份工資及提繳退休金，並
    無差額等語，資為抗辯，並聲明：㈠原告之訴駁回。㈡如受不
    利判決，願供擔保請准宣告免為假執行。
三、本件原告主張自102年10月7日起至110年5月31日止，受僱於
    被告擔任廚師，被告以月提繳工資23,100元至24,000元不等
    為原告提繳退休金等情，業據其提出勞工保險被保險人投保
    資料表、勞工退休金個人專戶明細資料為證（見本院卷第37
    至38、53至55頁），且為被告所不爭執，自堪信為真實。
四、原告另主張被告應給付110年5月份工資差額、休息日延長工
    時工資、國定假日及特別休假未休工資，且應提繳退休金差
    額至原告之勞退專戶等節，則為被告所否認，並以前詞置辯
    。是本院應審酌者厥為：㈠兩造約定之工資有無包括延長工
    時、休假日及特別休假未休之工資在內？㈡原告各項請求有
    無理由？茲分述如下：
　㈠兩造約定之工資有無包括延長工時、休假日及特別休假未休
    之工資在內？
　⒈按勞雇雙方於勞動契約成立之時，係基於平等之地位，勞工
    得依雇主所提出之勞動條件決定是否成立契約，則為顧及勞
    雇雙方整體利益及契約自由原則，如勞工自始對於勞動條件
    表示同意而受僱，勞雇雙方於勞動契約成立時即約定例假、
    國定假日及延長工時之工資給付方式，且所約定工資又未低
    於基本工資加計假日、延長工時工資之總額時，即不應認為
    違反勞動基準法之規定，勞雇雙方自應受其拘束，勞方事後
    不得任意翻異，更行請求例、休假日之加班工資。是本件兩
    造間如曾就原告之每月工資包括延長工時、休假日及特別休
    假未休之工資有所合意，倘若不低於基本工資及以基本工資
    為基準計算出之總和，則該約定即不違反勞基法之規定，惟
    被告仍須就兩造已有約定之利己事實，先盡證明責任，自屬
    當然。
　⒉被告雖主張原告之每月工資已包括延長工時、休假日及特別
    休假未休之工資，然未舉證兩造對此有合意，自無可採。另
    被告所提出之薪資報表（見本院卷第115至125頁），係將部
    分數額填於加班費欄位，惟與原告提出之薪資條（見本院卷
    第41至51頁）不同，已難認與事實相符，且被告亦未提出打
    卡紀錄或計算方式以供核對其所記載之正確性為何，自難僅
    以其單方製作之薪資報表，即認被告主張原告之每月工資已
    將延長工時、休假日及特別休假未休之工資計算在內乙節為
    真實。
　⒊被告雖辯稱原告多年來均無異議，足見兩造合意每月工資包
    括延長工時、休假日及特別休假未休之工資云云。惟原告多
    年來未就延長工時、休假日及特別休假未休之工資表示異議
    ，原因容有多端，或因擔心提出反對意見遭資方片面終止勞
    動契約，或因一時尚難覓得較佳薪資條件之職而暫不作聲，
    自非得僅以原告單純沉默受薪之舉，遽認兩造已達成每月工
    資包括延長工時、休假日及特別休假未休工資之合意，是被
    告上開所辯，委無可取。
　⒋被告另辯稱原告翻異兩造約定，有違誠信原則，且屬權利濫
    用，所為非屬適法云云。惟兩造間未達成每月工資包括延長
    工時、休假日及特別休假未休工資之意思表示合致，業析於
    前，被告抗辯原告反於兩造約定而為主張云云，已與事實不
    符。又權利之行使，是否以損害他為人主要目的，應就權利
    人因權利行使所能取得之利益，與他人及國家社會因其權利
    行使所受之損失，比衡量以定之。倘其權利之行使，自己所
    得利益極少而他人及國家社會所受之損失甚大者，固非不得
    視為以損害他人為主要目的，此乃權利社會化之基本內涵所
    必然之解釋（最高法院71年度台上字第737號判決意旨參照
    ），但本件原告主張被告應給付延長工時、休假日及特別休
    假未休之工資，既屬其合法權利之行使，如被告確有未付情
    事，亦可收促使被告檢討改進勞動條件以符法制之效，對於
    勞動環境之改善係屬明顯助益，自亦難謂原告本件請求有何
    權利濫用之情。基上，被告辯稱原告提起本件訴訟違反誠信
    原則，且有權利濫用之虞云云，委無足取。
　㈡茲就原告各項請求分述如下：
　⒈110年5月份工資差額部分：
　　按稱僱傭者，謂當事人約定，一方於一定或不定之期限內為
    他方服勞務，他方給付報酬之契約；報酬應依約定之期限給
    付之，民法第482條、第486條前段分別定有明文。查原告主
    張自105年起每月工資為46,000元，而被告於110年5月僅給
    付工資29,127元，並提出上開薪資條附卷可參，則原告依勞
    動契約之法律關係，請求被告給付110年5月份短少工資16,8
    73元（計算式：46,000－29,127＝16,873），自屬有據。
　⒉休息日延長工時工資部分：
　⑴按當事人主張有利於己之事實者，就其事實有舉證之責任。
    但法律別有規定，或依其情形顯失公平者，不在此限，民事
    訴訟法第277條規定甚明。又按雇主應置備勞工出勤紀錄，
    並保存五年，勞基法第30條第5項定有明文。而勞工請求之
    事件，雇主就其依法令應備置之文書，有提出之義務，勞動
    事件法第35條亦有明文。被告依法既有備置及保存勞工出勤
    紀錄之義務，且應逐日紀載勞工出勤情形至分鐘為止，依勞
    動事件法第35條規定，被告自有於本件訴訟中提出原告出勤
    紀錄之義務。而被告自承無法提出（見本院卷第113頁），
    如仍令原告就其出勤情形負舉證責任，顯失公平，依民事訴
    訟法第277條但書規定，自應由被告就原告任職期間之出勤
    情形提出反證以證明之，然被告就此並未提出任何證據，依
    照前揭說明，應認原告主張有於休息日及國定假日工作，共
    106日及50日，每日工作時間為8小時等語，應為可採。
　⑵雇主使勞工於第36條所定休息日工作，工作時間在二小時以
    內者，其工資按平日每小時工資額另再加給一又三分之一以
    上；工作二小時後再繼續工作者，按平日每小時工資額另再
    加給一又三分之二以上，為勞基法第24條第2項所明定。經
    查，自106年1月1日起至110年5月30日止，共有106日休息日
    ，原告均照常工作，業認定如前，則以每月工資46,000元及
    每日8小時為依據，計算原告依勞基法得請求之休息日延長
    工時工資為257,792元〔計算式：每小時工資額為46,000÷30÷
    8＝192，（192×4/3×2＋192×5/3×6）×106＝257,792，元以下四
    捨五入〕。原告僅請求被告應給付257,347元，當屬有據。
　⒊國定假日未休工資部分：
　　按第36條所定之例假、休息日、第37條所定之休假及第38條
    所定之特別休假，工資應由雇主照給。雇主經徵得勞工同意
    於休假日工作者，工資應加倍發給。因季節性關係有趕工必
    要，經勞工或工會同意照常工作者，亦同，勞基法第39條亦
    有規定。經查，原告任職期間共有50日之國定假日未休，業
    如前述，故原告得請求之國定假日未休工資為76,667元（計
    算式：46,000÷30×50＝76,667，元以下四捨五入），逾此範
    圍之請求，則乏依據。
　⒋特別休假未休工資部分：
　　按勞工在同一雇主或事業單位，繼續工作滿一定期間者，應
    依下列規定給予特別休假：一、六個月以上一年未滿者，三
    日。二、一年以上二年未滿者，七日。三、二年以上三年未
    滿者，十日。四、三年以上五年未滿者，每年十四日。五、
    五年以上十年未滿者，每年十五日。勞工之特別休假，因年
    度終結或契約終止而未休之日數，雇主應發給工資。勞工依
    本條主張權利時，雇主如認為其權利不存在，應負舉證責任
    ，勞基法第38條第1項第1至5款、第4項本文、第6項分別定
    有明文。查原告自102年10月7日起受僱於被告，至110年5月
    31日勞動契約終止日止，原告主張尚有73日特別休假未休，
    被告未能證明原告已休畢特別休假，則原告請求被告給付特
    別休假未休工資111,933元（計算式：46,000÷30×73＝111,93
    3，元以下四捨五入），即屬有據。
　⒌提繳勞工退休金部分：　
　　按雇主應為適用勞退條例之勞工，按月提繳退休金，儲存於
    勞工保險局設立之勞工退休金個人專戶。雇主每月負擔之勞
    工退休金提繳率，不得低於勞工每月工資百分之6，勞退條
    例第6條第1項、第14條第1項定有明文。依同條例第31條第1
    項規定，雇主未依該條例之規定按月提繳或足額提繳勞工退
    休金，致勞工受有損害者，勞工得向雇主請求損害賠償。該
    專戶內之本金及累積收益屬勞工所有，僅於未符合同條例第
    24條第1項所定請領退休金規定之前，不得領取。是雇主未
    依該條例之規定，按月提繳或足額提繳勞工退休金者，將減
    損勞工退休金專戶之本金及累積收益，勞工之財產受有損害
    ，自得依該條例第31條第1項規定請求損害賠償；於勞工尚
    不得請領退休金之情形，亦得請求雇主將未提繳或未足額提
    繳之金額繳納至其退休金專戶，以回復原狀（最高法院101
    年度台上字第1602號判決意旨參照）。查原告受僱被告期間
    ，被告應依原告每月工資，按勞工退休金月提繳分級表，每
    月為原告提繳退休金，然被告並未足額提繳，有薪資條、勞
    工退休金個人專戶明細資料附卷可查，故原告請求被告提繳
    120,074元〔計算式：（2,748－1,440）×91.8＝120,074，元以
    下四捨五入〕之退休金，自屬有據，應予准許。
五、綜上所述，原告依兩造間之勞動契約、勞基法第24條第2項
    、第38條、第39條規定，請求被告給付462,820元（計算式
    ：16,873＋257,347＋76,667＋111,933＝462,820），及自110年
    8月11日勞資爭議調解會議翌日即110年8月12日（見本院卷
    第39頁）起至清償日止，按週年利率百分之5計算之利息；
    另依勞退條例第31條第1項規定，請求被告提繳120,074元至
    原告之勞退專戶，均為有理由，應予准許。逾此範圍之請求
    ，為無理由，應予駁回。
六、本件係就勞工之給付請求，為雇主敗訴之判決，依勞動事件
    法第44條第1項規定，應依職權宣告假執行，並依同條第2項
    規定，職權宣告被告預供擔保後，得免為假執行。至原告就
    敗訴部分所為之聲請，因訴之駁回而失所依據，不予准許。
七、本件事證已臻明確，兩造其餘攻擊防禦方法及證據，核與判
    決之結果不生影響，爰不一一論列，併此敘明。
八、訴訟費用負擔之依據：民事訴訟法第79條。
中　　華　　民　　國　　111 　年　　5 　　月　　10　　日
                  勞動法庭    法  官  董惠平
正本係照原本作成。
如對本判決上訴，須於判決送達後20日內向本院提出上訴狀。如
委任律師提起上訴者，應一併繳納上訴審裁判費。
中　　華　　民　　國　　111 　年　　5 　　月　　10　　日
                              書記官  劉雅玲